【裁判字號】    89,上易,2971
【裁判日期】    890615
【裁判案由】    偽造文書
【裁判全文】
臺灣高等法院刑事判決                          八十九年度上易字第二九七一號
    上  訴  人
    即  被  告  甲○○
                丁○○
     共      同
     選任辯護人 戴  遠  律師
右上訴人即被告因偽造文書案件，不服臺灣桃園地方法院八十八年度易字第二一二八
號，中華民國八十九年六月十五日第一審判決 (起訴案號：臺灣桃園地方法院檢察署
八十八年度偵緝字第三三一號、第四三二號)提起上訴，本院判決如左：
    主  文
上訴駁回。
    事實及理由
一、本案經本院審理結果，認第一審以上訴人即被告甲○○、丁○○均係犯刑法第二
    百十六條、第二百十四條之罪。其等使公務員登載不實之低度行為，已為行使之
    高度行為所吸收，均不另論罪。公訴人就被告行使之事實雖未論及，惟此與起訴
    部分有實質上一罪關係，自應併予審判。被告甲○○、丁○○二人就本件犯行之
    間，有犯意聯絡，均為共同正犯。原審審酌被告甲○○、丁○○素行均堪稱良好
    ，及其等犯罪動機、目的、告訴人因本件犯罪所受損害非輕，及被告甲○○、丁
    ○○迄今仍未與告訴人達成民事和解等一切情狀，各判處有期徒刑六月，並諭知
    易科罰金折算之標準為三百元折算一日，認事用法及量刑均無不當，應予維持，
    並引用第一審判決書記載之事實、證據及理由。
二、被告上訴意旨：告訴人財團法人台北市樹仁殘障福利事業基金會並未依約給付價
    金尾款，被告於八十年二月十四日並未收到尾款，已經於八十四年八月八日以存
    證信函催告程序，並言明如告訴人仍不付款，將解除系爭買賣契約，但猶未見告
    訴人給付價金，被告因不記得已將土地所有權狀交付給告訴人之故，方於八十五
    年七月二十三日請求地政機關補發土地所有權狀，被告實無偽造文書之故意，再
    者，該土地之所有權人為被告丁○○，是以申請補發所有權狀之人為被告丁○○
    ，被告甲○○並非行為人，實無與被告丁○○成立共同正犯之餘地云云。
三、惟查：右揭事實，業據告訴人樹仁基金會之代表人丙○○及代理人乙○○指訴歷
    歷，並經證人林順春、郭成家、張財旺證述屬實，且有上開不動產買賣契約書影
    本、前揭土地原有由被告甲○○、丁○○夫婦於簽訂前揭土地買賣契約時交付告
    訴人樹仁基金會保管之土地所有權狀影本十一紙、前揭十一筆土地登記簿謄本、
    抵押權設定契約書影本、他項權利證明書影本、桃園縣大溪地政事務所八十八年
    七月十七日八八溪地一字第八八００五三二五號函附土地登記申請書影本、切結
    書影本、印鑑證明書影本、通知單影本、公告影本附卷可稽。衡諸被告明知前揭
    土地已於七十九年間出賣予告訴人樹仁基金會，且受限於法令規定，無法立即辦
    理土地過戶手續，依民間習慣，多將土地所有權狀交予買受人為質，被告亦不否
    認當時確將前揭土地所有權狀交予告訴人，依常情，被告理應明知前揭土地所有
    權狀係在告訴人處，再如附卷照片所示，前揭土地上尚有告訴人樹仁基金會建造
    之木造房屋，且其內並有該會所屬人員居住，被告二人所住地點距木屋不遠，告
    訴人又為政府登記有案之財團法人，即使告訴人在台北地址搬遷，依附卷存證信
    函影本所示，被告既已委任律師對告訴人發存證信函，應可向內政部查詢告訴人
    新址，或向居住木屋內之告訴人所屬人員查詢告訴人新址，以查詢前揭土地所有
    權狀下落並協商辦理土地所有權移轉登記事宜及會算價款事宜，且查告訴人係知
    名之社會福利機構，被告茍有心尋找告訴人實非難事（例如向電信局查號台查詢
    ），被告何以均不為之而由被告丁○○逕向大溪地政事務所以權狀遺失為由辦理
    補發，並於同年十二月十六日由被告甲○○持前揭補發之所有權狀以前揭土地為
    擔保向大溪鎮農會借款一百三十萬元？再被告甲○○、丁○○夫婦原自七十六年
    間至七十九年間向大溪農會借款共二百餘萬元，係由告訴人代為清償，有匯款單
    、不動產買賣契約書、大溪農會八十八年十二月十四日桃溪農信字第一四四０號
    、第一五一七號函附申貸書、承諾書、抵押權設定契約書、借款明細表等附卷可
    憑，如無告訴人代為清償，大溪農會在衡量抵保品（前揭土地）上原有無設定抵
    押權後，斷不可能再於八十五年間陸續同意借予被告數百萬元，如告訴人未持有
    相當擔保，豈有可能陸續代被告清償欠款？益徵被告甲○○、丁○○夫婦明知前
    揭土地所有權狀係交由告訴人為質，由告訴人保管中，並未遺失，其等所辯誤以
    為前揭土地所有權狀掉了，才去申請補發云云，皆為事後卸責之詞，均不足採信
    。被告甲○○、丁○○明知此不實事項，而使公務員登載於職務上所掌公文書，
    並持以行使，有損於地政機關對土地之登記管理及書狀核發之真確性及該權狀持
    有人即告訴人之權益和大溪農會之權益，自足以生損害於公眾及他人。再者被告
    二人為夫妻關係，被告甲○○於偵審中不諱言有全程參與寄發存證信函向告訴人
    催告之過程，且查被告甲○○於丁○○領得補發之所有權狀後，即於同年十二月
    十六日持前揭補發之所有權狀以前揭土地為擔保向大溪鎮農會借款一百三十萬元
    ，亦有大溪鎮農會所檢送之相關貸款資料足憑（參見原審第四十一頁至五十四頁
    ），凡此均足認被告二人就前揭犯行應有犯意之聯絡及行為之分擔至明。綜上，
    被告甲○○、丁○○之犯行，事證明確，均堪予認定。至於所辯被告所稱告訴人
    尚未如數給付買賣價金一節，已經告訴人於本院調查中當庭否認有遲付價金之情
    事，並提出給付價金過程一覽表為憑，且查縱告訴人有遲付價金屬實，被告二人
    明知系爭所有權狀並未遺失，竟謊稱遺失而申請補發，且持該補發之所有權狀行
    使用以貸款使用，即無解於犯行之成立。從而，被告二人空言否認，並稱原審量
    刑過重，為無理由，應予駁回。
四、被告丁○○其經合法傳喚，無正當理由不到庭，有審理期日傳票送達證書、審理
    期日報到單在卷足憑，爰不待其陳述逕行判決。
五、據上論結，應依刑事訴訟法第三百七十三條、第三百六十八條、第三百七十一條
    ，判決如主文。
本案經檢察官林占青到庭執行職務。
中    華    民    國   八十九   年        十一      月     二十八       日
                              臺灣高等法院刑事第九庭
                                  審判長法  官 李  文  成
                                        法  官 何  菁  莪
                                        法  官 周  盈  文
右正本證明與原本無異。
不得上訴。
                                        書記官 余  姿  慧
中    華    民    國    八十九  年       十一        月      二十九     日
附錄：本案論罪科刑法條全文
刑法第二百十六條:
行使第二百十條至第二百十五條之文書者，依偽造、變造文書或登載不實事項或使登
載不實事項之規定處斷。
刑法第二百十四條：
明知為不實之事項，而使公務員登載於職務上所掌之公文書，足以生損害於公眾或他
人者，處三年以下有期徒刑、拘役或五百元以下罰金。


司法院資訊處製作；財團法人民間司法改革基金會備份。
